---
title: "Día 19 - Sistemas de ecuaciones lineales"
author: "Dra. Norma C. Pérez Rosas"
date: '`r format(Sys.time(), "%d/%m/%Y")`'
output:
  pdf_document:
    toc: yes
    toc_depth: '2'
  html_document:
    toc: yes
    toc_depth: 2
---

# Unidad I y II - Soluciones de ecuaciones lineales


## Sistemas de ecuaciones lineales 


Una **ecuación lineal** en las variables $x_1,...,x_n$ es una ecuación que puede ser escrita de la forma 

\begin{alignat*}{5}
   a_{1}x_1 & {}+{} &  a_{2}x_2 & {}+{} & ... & {}+{} & a_{n}x_n & {}={} & b \label{eq:eq1}\tag{A}\\
\end{alignat*}


donde $b$ y los **coeficientes** $a_1,...,a_n$ son números reales o complejos, usualmente conocidos por adelantado. El subíndice $n$ puede ser cualquier entero positivo o negativo. En los libros de texo y ejercicios $n$ normalmente toma los valores entre $2$ y $5$. En problemas de la vida real, $n$ puede valer entre $50$ y $5000$ o incluso más. 

La ecuación 

\begin{alignat*}{5}
   4x_1 & {}-{} &  5x_2 & {}+{} & 2 &  {}={} & x_1\\
\end{alignat*}

y la ecuación 

\begin{alignat*}{5}
  x_2  &  {}={} & 2(\sqrt{6}-x_1)& {}+{} &x_3\\
\end{alignat*}

son ambas lineales porque pueden ser rearregladas algebraicamente como en la ecuación (A):


\begin{alignat*}{5}
   3x_1 & {}-{} &  5x_2 &  {}={} & -2\\
\end{alignat*}


y 

\begin{alignat*}{5}
   2x_1 & {}+{} &  x_2 &   {}-{} & x_3 & {}={} & 2 \sqrt{6}\\
\end{alignat*}


Las ecuaciones 

\begin{alignat*}{5}
   4x_1 & {}-{} &  5x_2 & {}+{} & 2 &  {}={} & x_1x_2\\
\end{alignat*}

y


\begin{alignat*}{5}
  x_2  &  {}={} & 2\sqrt{x_1}{}-{} & 6 \\
\end{alignat*}

son no lineales por la presencia de $x_1x_2$ en la primera ecuación y $\sqrt{x_1}$ en la segunda. 

Un **sistema de ecuaciones lineales** o (un **sistema lineal**) es una colección de una o más ecuaciones lineales involucrando las mismas variables, es decir, $x_1,...,x_n$. Por ejemplo:

\begin{alignat*}{5}
   2x_1 & {}-{} &  x_2 & {}+{} & 1.5x_3 &  {}={} & 8  \label{eq:eq2}\tag{B}\\
    x_1 & {} {} &    & {} - {} & 4x_3 &  {}={} & -7\\
\end{alignat*}


Una **solución** del sistema es una lista $(s_1,s_2,...,s_n)$ de números que hace a cada ecuación verdadera cuando los valores $s_1,s_2,...,s_n$ son sustituidos por $x_1, x_2, ..., x_n$, respectivamente. Por ejemplo, los valores $(5,6.5,3)$ es la solución del sistema (B), porque al sustituirlos respectivamente en el sistema de ecuaciones lineales (B) para $x_1, x_2, x_3$, es obtiene $8=8$ y $-7=-7$. 

```{r}
2*5-6.5+1.5*3
```

```{r}
5-4*3
```
Todo el conjunto posible de soluciones es llamado el **conjunto solución** de un sistema lineal. Dos sistemas lineales son llamados **equivalentes** si tienen el mismo conjunto solución. Esto es, cada solución del primer sistemas es una solución del segundo sistema, y cada solución del segundo sistema es una solución del primer sistema. 

Encontrar el conjunto solución de un sistema de dos ecuaciones lineales en dos variables es fácil porque equivale a encontrar la intersección de dos líneas. Un problema típico es 

\begin{alignat*}{5}
   x_1 & {}-{} &  2x_2  &  {}={} & -1\\
   -x_1 & {}+ {} & 3x_2 &  {}={} & 3\\
\end{alignat*}

Grafiquemos esto usando la forma de la línea recta pendiente-intercepto sobre el mismo conjunto de ejes. Recuede que la forma pendiente-intercepto se ve como $y=mx+b$, entonces nosotros resolveremos las ecuaciones para $x_2$.

Resolvemos para $x_2$:

\begin{alignat*}{5}
   x_2 & {} = {} & \frac{1}{2}(x_1+1) \\
   x_2 & {} = {} & \frac{1}{3}(3+x_1) \\
\end{alignat*}

Las gráficas de estas ecuaciones son líneas rectas. Un par de números $(x_1,x_2)$ satisface **ambas** ecuaciones en el sistema si y solo si el punto $(x_1,x_2)$ cae en ambas líneas. En el sistema de nuestro ejemplo, la solución es el punto $(3,2)$ como puede verificar de la gráfica. 

```{python}
#!/usr/bin/env python
# -*- coding: utf-8 -*-
from matplotlib import pyplot
# Función uno
def f7(x):
    return (1/2)*(x+1)
# Función dos
def f8(x):
    return (1/3)*(3+x)
# Valores del eje X que toma el gráfico.
x = range(-3, 6)
# Graficar ambas funciones.
pyplot.plot(x, [f7(i) for i in x], color="red", linewidth=2, label="(1/2)*(x+1)")
pyplot.plot(x, [f8(i) for i in x], '-o', label="(1/3)*(3+x)")
# Establecer el color de los ejes.
pyplot.axhline(0, color="black")
pyplot.axvline(0, color="black")
# Limitar los valores de los ejes.
pyplot.xlim(-3, 5)
pyplot.ylim(-5, 5)
pyplot.title('Gráficas')
pyplot.xlabel('x')
pyplot.ylabel('y')
leg = pyplot.legend(loc='upper left')
# Guardar gráfico como imágen PNG.
#pyplot.savefig("output.png")
# Mostrarlo.
pyplot.show()
```


Por supuesto, dos líneas pueden no intersectarse en un ningún punto, ellas pueden ser paralelas, o ellas pueden coincidir e intersectar todos los puntos sobre la línea. Vea los siguientes ejemplos.

**Ejemplo de un sistema que no tiene solución. **


\begin{alignat*}{5}
   x_1 & {}-{} &  2x_2  &  {}={} & -1\\
   -x_1 & {}+ {} & 2x_2 &  {}={} & 3\\
\end{alignat*}

Resolviendo para $x_2$, obtenemos:


\begin{alignat*}{5}
   x_2 & {} = {} & \frac{1}{2}(x_1+1) \\
   x_2 & {} = {} & \frac{1}{2}(x_1+3) \\
\end{alignat*}



```{python}
#!/usr/bin/env python
# -*- coding: utf-8 -*-
from matplotlib import pyplot
# Función uno
def f1(x):
    return (1/2)*(x+1)
# Función dos
def f2(x):
    return (1/2)*(3+x)
# Valores del eje X que toma el gráfico.
x = range(-3, 6)
# Graficar ambas funciones.
pyplot.plot(x, [f1(i) for i in x], color="red", label="(1/2)*(x+1)")
pyplot.plot(x, [f2(i) for i in x], '-o', label="(1/2)*(3+x)")
# Establecer el color de los ejes.
pyplot.axhline(0, color="black")
pyplot.axvline(0, color="black")
# Limitar los valores de los ejes.
pyplot.xlim(-3, 5)
pyplot.ylim(-5, 5)
pyplot.title('Gráficas')
pyplot.xlabel('x')
pyplot.ylabel('y')
leg = pyplot.legend(loc='upper left')
# Guardar gráfico como imágen PNG.
#pyplot.savefig("output.png")
# Mostrarlo.
pyplot.show()
```


**Ejemplo de un sistema con muchas soluciones. **


\begin{alignat*}{5}
   x_1 & {}-{} &  2x_2  &  {}={} & -1\\
   -x_1 & {}+ {} & 2x_2 &  {}={} & 1\\
\end{alignat*}


Resolviendo para $x_2$, obtenemos:


\begin{alignat*}{5}
   x_2 & {} = {} & \frac{1}{2}(x_1+1) \\
   x_2 & {} = {} & \frac{1}{2}(x_1+1) \\
\end{alignat*}

```{python}
#!/usr/bin/env python
# -*- coding: utf-8 -*-
from matplotlib import pyplot
# Función uno
def f3(x):
    return (1/2)*(x+1)
# Función dos
def f4(x):
    return (1/2)*(x+1)
# Valores del eje X que toma el gráfico.
x = range(-3, 6)
# Graficar ambas funciones.
pyplot.plot(x, [f3(i) for i in x], color="green", label="(1/2)*(x+1)")
pyplot.plot(x, [f4(i) for i in x], color="purple", label="(1/2)*(x+1)")
# Establecer el color de los ejes.
pyplot.axhline(0, color="black")
pyplot.axvline(0, color="black")
# Limitar los valores de los ejes.
pyplot.xlim(-3, 5)
pyplot.ylim(-5, 5)
pyplot.title('Gráficas')
pyplot.xlabel('x')
pyplot.ylabel('y')
leg = pyplot.legend(loc='upper left')
# Guardar gráfico como imágen PNG.
#pyplot.savefig("output.png")
# Mostrarlo.
pyplot.show()
```



Lo anterior se resumen en el siguiente teorema: el sistema 

\begin{alignat*}{5}
   a_{1,1}x_1 & {}+{} &  a_{1,2}x_2   & {}={} & b_1  \\
   a_{2,1}x_1 & {}+{} &  a_{2,2}x_2   & {}={} & b_2 
\end{alignat*}

de dos ecuaciones con dos incógnitas $x_1$ y $x_2$ no tiene solución, tiene una solución única o tiene un número infinito de soluciones. Esto es:

i) Tiene una solución única si y sóli si $a_{1,1}a_{2,2}-a_{1,2}a_{2,1}\neq0$.

ii) No tiene solución o tiene un 
número infinito de soluciones, si y sólo si 
$a_{1,1}a_{2,2}-a_{1,2}a_{2,1}=0$.

# Asistencia 

From Melanie Mondragón to Everyone:  11:33 AM

Presente

From Diego Nicolas to Everyone:  11:33 AM

Presente

From Irving Barreto to Everyone:  11:33 AM

Presente

From José María Garduño to Everyone:  11:33 AM

Presente

From Itzel Aurora Bravo Santos to Everyone:  11:33 AM

Presente

From David Dorantes to Everyone:  11:33 AM

Presente

From Pérez David to Everyone:  11:33 AM

Presente

From Maria Fernanda Garcia to Everyone:  11:33 AM

Presente

From Fernanda Pilón to Everyone:  11:34 AM

Presente

From wenddy Ballona to Everyone:  11:34 AM

Presente

From Andrew Flores Yebra to Everyone:  11:34 AM

Presente

From Karla Gómez to Everyone:  11:34 AM

Presente

From Gaeta to Everyone:  11:34 AM

presente

From Emmanuel Gonzalez Rulfo to Everyone:  11:34 AM

Presente

From Fernanda Cardenas to Everyone:  11:36 AM

Presente

From Jorge Ambrosio to Everyone:  11:37 AM

Presente

From Frida Cuevas to Everyone:  11:38 AM

Presente

