---
title: "Día 24 -2do. Examen - Álgebra Lineal"
author: "Dra. Norma C. Pérez Rosas"
date: '`r format(Sys.time(), "%d/%m/%Y")`'
output:
  html_document:
    toc: yes
    toc_depth: 2
  pdf_document:
    toc: yes
    toc_depth: '2'
---

Instrucciones: responda correctamente las siguientes preguntas. Al terminar tome fotografía a sus respuestas, genere un solo PDF con la siguiente estructura apellido_paterno_apellido_materno_nombre_examen2_grupo.pdf y envíe su examen al classroom.

Al inicio de su examen coloque 

**Nombre completo**

**Grupo**

**Boleta**

**correo electrónico**

Problema 1 - 10 puntos

Problema 2 - 10 puntos

Problema 3 - 15 puntos

Problema 4 - 20 puntos

Problema 5 - 20 puntos 

Problema 6 - 10 puntos

Problema 7 - 20 puntos 

Total - 105 puntos


1. ¿Cuál de las siguientes ecuaciones son lineales en $x$, $y$ y $z$. Sí son no lineales explique ¿por qué? (valor: 10 puntos)

a) $x-y-z=3$  Lineal

b) $e^{x+y+z}=1$ No lineal por la función exponencial. 

c) $x=\frac{-b\pm \sqrt{b^2-4ac}}{2a}$ Lineal 

d) $\sinh^{-1}(x)=\ln |x+\sqrt{x^2+1}|$ No lineal por la función cuadrática, 

e) $x^{2^{0}}+y^{3^{0}}+z^{2^{0}}=0$ Lineal 

f) $\sqrt{x}+y+z=6$ Lineal

g) $x-2y+5y=\sqrt{3}$ Lineal 

h) $cos(x)+sin(y)=1$ No lineal por las funciones trigonométricas

i) $y^{(\cos^2(x)+\sin^2(x))}+x-z=9$ lineal

j) $\sqrt{2}x+\frac{1}{2}y+z=0$ lineal 

2. Resuelva los siguientes sistemas de ecuaciones lineales. (valor: 10 puntos)

a)
\begin{alignat*}{3}
   \pi x & {}-{} &  5y  {}={} & 2 \\
   \pi x & {}-{} &   y  {}={} & 1 \\
\end{alignat*}

```{r, echo=FALSE}
curve((pi*x-2)/5, from=-5, to=5, n=200, xlab="x", ylab="y", col="blue",lwd=2, main="Solución 2a")
curve(pi*x-1, from=-5, to=5, n=200, add = TRUE, col="red",lwd=2)
abline(h=0, v=0, col="gray")
```


b)
\begin{alignat*}{3}
   e x & {}-{} &  ey  {}={} & 2 \\
   e x & {}+{} &   ey  {}={} & 0 \\
\end{alignat*}

Tip: $e$ es el número irracional $e=2.71828182846$


```{r, echo=FALSE}
curve((pi*x-2)/5, from=-5, to=5, n=200, xlab="x", ylab="y", col="blue",lwd=2, main="Solución 2a")
curve(pi*x-1, from=-5, to=5, n=200, add = TRUE, col="red",lwd=2)
abline(h=0, v=0, col="gray")
```

3. Las siguientes gráficas podrían ser una posible solución de los sistemas de ecuaciones lineales $1$, $2$ y $3$. Sí hay solución, encuéntrela y relacione gráfica. (valor: 15 puntos)



```{r, echo=FALSE}
curve(3-2*x, from=-5, to=5, n=200, xlab="x", ylab="y", col="blue",lwd=2, main="Solución A")
curve(x-7, from=-5, to=5, n=200, add = TRUE, col="red",lwd=2)
abline(h=0, v=0, col="gray")
```



```{r, echo=FALSE}
curve(3-2*x, from=-5, to=5, n=200, xlab="x", ylab="y", col="blue",lwd=2, main="Solución B")
curve((12-8*x)/4, from=-5, to=5, n=200, add = TRUE, col="red",lwd=2, lty=5)
abline(h=0, v=0, col="gray")
```



```{r, echo=FALSE}
curve(3-2*x, from=-5, to=5, n=200, xlab="x", ylab="y", col="blue",lwd=2, main="Solución C")
curve(5-2*x, from=-5, to=5, n=200, add = TRUE, col="red",lwd=2, lty=5)
abline(h=0, v=0, col="gray")
```

```{r, echo=FALSE}
curve((3*x-3)/2, from=-5, to=5, n=200, xlab="x", ylab="y", col="blue",lwd=2, main="Solución D")
curve((3*x-6)/2, from=-5, to=5, n=200, add = TRUE, col="red",lwd=2, lty=5)
abline(h=0, v=0, col="gray")
```

**Sistema 1**
\begin{alignat*}{3}
   2x & {}+{} &  y  {}={} & 3 \\
    x & {}-{} &  y  {}={} & 7 \\
\end{alignat*}

**Sistema 2**
\begin{alignat*}{3}
   2x & {}+{} &  y  {}={} & 3 \\
    8x & {}+{} &  4y  {}={} & 12 \\
\end{alignat*}

**Sistema 3**
\begin{alignat*}{3}
   2x & {}+{} &  y  {}={} & 3 \\
    2x & {}+{} &  y  {}={} & 5 \\
\end{alignat*}


4. $\mathbf{A}$ es una matriz de $3 \times 5$, $\mathbf{B}$ es una matriz de $5 \times 3$, $\mathbf{C}$ es una matriz de $5 \times 1$ y $\mathbf{D}$ es una matriz de $3 \times 1$. Todas las entradas de las matrices son $1$. ¿Cuál de las siguientes operaciones con matrices son permitidas? y ¿cuáles son los resultados? Muestre claramente su procedimiento. (Valor: 20 puntos)

a) $\mathbf{B}\mathbf{A}$

b) $\mathbf{A}\mathbf{B}$

c) $\mathbf{A}\mathbf{B}\mathbf{D}$

d) $\mathbf{D}\mathbf{C}$

e) $\mathbf{A}(\mathbf{B}+\mathbf{C})$


5. Sea (Valor=20 puntos)


$$
\mathbf{A}=\left[
\begin{array}{ccc}
3 & -4 & 1\\
5 &  2 & 6\\
\end{array}
\right], \mathbf{B}= \left[
\begin{array}{ccc}
-2 & 7 & 5\\
1 & 3 & -9\\
\end{array}
\right]
$$

Determine:

a) $(2\mathbf{A})^T-(3\mathbf{B})^T$

b) $(\mathbf{A}\mathbf{B)}^T$


6) Muestre que las matrices $\mathbf{A}$ y $\mathbf{B}$ son la inversa de cada una, dónde 

$$
\mathbf{A}=\left[
\begin{array}{cc}
3 & 7 \\
2 & 5 \\
\end{array}
\right], \mathbf{B}= \left[
\begin{array}{ccc}
5 & -7 \\
-2 & 3 \\
\end{array}
\right]
$$
(Valor: 10 puntos)


7) Resuelva el siguiente sistema de ecuaciones lineales por el Método de Gauss-Jordan. (Valor = 20 puntos)

\begin{alignat*}{4}
   x_1 & {}-{} 2x_2 &  {}+{} 3x_3  {}={} & 11 \\
   4x_1 & {}+{} x_2 &  {}-{} x_3  {}={} & 4 \\
   2x_1 & {}-{} x_2 &  {}+{} 3x_3  {}={} & 4 \\
\end{alignat*}
