---
title: "Día 24 -2do. Examen - Álgebra Lineal"
author: "Dra. Norma C. Pérez Rosas"
date: '`r format(Sys.time(), "%d/%m/%Y")`'
output:
  pdf_document:
    toc: yes
    toc_depth: '2'
  html_document:
    toc: yes
    toc_depth: 2
---

Instrucciones: responda correctamente las siguientes preguntas. Al terminar tome fotografía a sus respuestas, genere un solo PDF con la siguiente estructura apellido_paterno_apellido_materno_nombre_examen2_grupo.pdf y envíe su examen al classroom.

Al inicio de su examen coloque 

**Nombre completo**

**Grupo**

**Boleta**

**correo electrónico**

Problema 1 - 10 puntos

Problema 2 - 10 puntos

Problema 3 - 15 puntos

Problema 4 - 20 puntos

Problema 5 - 20 puntos 

Problema 6 - 10 puntos

Problema 7 - 20 puntos 

Total - 105 puntos


1. ¿Cuál de las siguientes ecuaciones son lineales en $x$, $y$ y $z$. Sí son no lineales explique ¿por qué? (valor: 10 puntos)

a) $x-y-z=3$  Lineal

b) $e^{x+y+z}=1$ No lineal 

c) $x=\frac{-b\pm \sqrt{b^2-4ac}}{2a}$  Lineal

d) $\sinh^{-1}(x)=\ln |x+\sqrt{x^2+1}|$ No lineal

e) $x^{2^{0}}+y^{3^{0}}+z^{2^{0}}=0$ Lineal

f) $\sqrt{x}+y+z=6$ No lineal 

g) $x-2y+5y=\sqrt{3}$ Lineal 

h) $cos(x)+sin(y)=1$ No lineal 

i) $y^{(\cos^2(x)+\sin^2(x))}+x-z=9$ Lineal 

j) $\sqrt{2}x+\frac{1}{2}y+z=0$ Lineal 

2. Resuelva los siguientes sistemas de ecuaciones lineales. (valor: 10 puntos)

a)
\begin{alignat*}{3}
   \pi x & {}-{} &  5y  {}={} & 2 \\
   \pi x & {}-{} &   y  {}={} & 1 \\
\end{alignat*}

Despejamos x de la segunda

$\pi x -1=y$

$\pi x - 5(\pi x-1)=2$

$\pi x - 5 \pi x + 5 = 2$

$-4 \pi x = 2 -5$

$x=\frac{-3}{-4\pi}=\frac{3}{4 \pi}$

```{python}
import math
3/(4*math.pi)
```


$\pi (\frac{3}{4 \pi})-5y = 2$

$\frac{3}{4}-\frac{8}{4}=5y$

$-\frac{5}{4}=5y$

$-\frac{1}{4}=y$

$(0.23873, -0.25)$

b)
\begin{alignat*}{3}
   e x & {}-{} &  ey  {}={} & 2 \\
   e x & {}+{} &   ey  {}={} & 0 \\
\end{alignat*}

Tip: $e$ es el número irracional $e=2.71828182846$

$ex=2+ey$

$x=\frac{2+ey}{e}$

Sustituyendo $x$ en la segunda ecuación 

$e(\frac{2+ey}{e})+ey=0$

$2+ey+ey=0$

$2ey=-2$

$y=-\frac{1}{e}$

Sustituyendo y en x

$x=\frac{2+e(-1/e)}{e}=(2-1)/e=1/e$

$(\frac{1}{e},-\frac{1}{e})$

3. Las siguientes gráficas podrían ser una posible solución de los sistemas de ecuaciones lineales $1$, $2$ y $3$. Sí hay solución, encuéntrela y relacione gráfica. (valor: 15 puntos)



```{r, echo=FALSE}
curve(3-2*x, from=-5, to=5, n=200, xlab="x", ylab="y", col="blue",lwd=2, main="Solución A")
curve(x-7, from=-5, to=5, n=200, add = TRUE, col="red",lwd=2)
abline(h=0, v=0, col="gray")
```



```{r, echo=FALSE}
curve(3-2*x, from=-5, to=5, n=200, xlab="x", ylab="y", col="blue",lwd=2, main="Solución B")
curve((12-8*x)/4, from=-5, to=5, n=200, add = TRUE, col="red",lwd=2, lty=5)
abline(h=0, v=0, col="gray")
```



```{r, echo=FALSE}
curve(3-2*x, from=-5, to=5, n=200, xlab="x", ylab="y", col="blue",lwd=2, main="Solución C")
curve(5-2*x, from=-5, to=5, n=200, add = TRUE, col="red",lwd=2, lty=5)
abline(h=0, v=0, col="gray")
```

```{r, echo=FALSE}
curve((3*x-3)/2, from=-5, to=5, n=200, xlab="x", ylab="y", col="blue",lwd=2, main="Solución D")
curve((3*x-6)/2, from=-5, to=5, n=200, add = TRUE, col="red",lwd=2, lty=5)
abline(h=0, v=0, col="gray")
```

**Sistema 1**
\begin{alignat*}{3}
   2x & {}+{} &  y  {}={} & 3 \\
    x & {}-{} &  y  {}={} & 7 \\
\end{alignat*}


**Solución 1**:

De la primera ecuación despejamos $y$

$y=3-2x$

$x-(3-2x)=7$

$x-3+2x=7$

$3x=10$

$x = \frac{10}{3}$

Sustituimos $x$ en la primera ecuación 

$\frac{10}{3}-y=7$

$\frac{10}{3}-7=y$

$\frac{10-21}{3}=-\frac{11}{3}$

El sistema tiene una solución única en el punto $\big (\frac{10}{3}, -\frac{11}{3} \big)$

```{python}
import numpy as np
a = np.array([[2, 1], [1, -1]])
b = np.array([3, 7])
x = np.linalg.solve(a, b)
x
```

Y la gráfica correspondiente es la A. 

**Sistema 2**


\begin{alignat*}{3}
   2x & {}+{} &  y  {}={} & 3 \\
    8x & {}+{} &  4y  {}={} & 12 \\
\end{alignat*}

Despejando $y$ de la segunda ecuación 

$y = \frac{12-8x}{4}$

$y = 3 - 2x$  - - - A

Despejando $y$ de la primera ecuación 

$y = 3 - 2x$ - - - B 

Debido a que las ecuaciones (A) y (B) son las mismas el sistema tiene un número infinito de soluciones. Y está relacionada con la gráfica de la solución B. 

```{python, eval=FALSE}
import numpy as np
c = np.array([[2, 1], [8, 4]])
d = np.array([3, 12])
w = np.linalg.solve(c, d)
w
```

**Sistema 3**


\begin{alignat*}{3}
   2x & {}+{} &  y  {}={} & 3 \\
    2x & {}+{} &  y  {}={} & 5 \\
\end{alignat*}

Graficando las rectas nos damos cuenta de que son rectas paralelas y por lo tanto el sistema no tiene solución. 
```{python, eval=FALSE}
import numpy as np
e = np.array([[2, 1], [2, 1]])
f = np.array([3, 5])
g = np.linalg.solve(e, f)
g
```


4. $\mathbf{A}$ es una matriz de $3 \times 5$, $\mathbf{B}$ es una matriz de $5 \times 3$, $\mathbf{C}$ es una matriz de $5 \times 1$ y $\mathbf{D}$ es una matriz de $3 \times 1$. Todas las entradas de las matrices son $1$. ¿Cuál de las siguientes operaciones con matrices son permitidas? y ¿cuáles son los resultados? Muestre claramente su procedimiento. (Valor: 20 puntos)

a) $\mathbf{B}\mathbf{A}$

b) $\mathbf{A}\mathbf{B}$

c) $\mathbf{A}\mathbf{B}\mathbf{D}$

d) $\mathbf{D}\mathbf{C}$

e) $\mathbf{A}(\mathbf{B}+\mathbf{C})$


**Solución:**

$$
\mathbf{A}_{3\times 5}=\left[
\begin{array}{ccccc}
1 & 1 & 1 & 1 & 1\\
1 & 1 & 1 & 1 & 1\\
1 & 1 & 1 & 1 & 1\\
\end{array}
\right], \mathbf{B}_{5\times 3}= \left[
\begin{array}{ccccc}
1 & 1 & 1 \\
1 & 1 & 1 \\
1 & 1 & 1 \\
1 & 1 & 1 \\
1 & 1 & 1 \\
\end{array}
\right], \mathbf{C}_{5\times 1}= \left[
\begin{array}{c}
1  \\
1  \\
1  \\
1  \\
1  \\
\end{array}
\right], \mathbf{D}_{3\times 1}= \left[
\begin{array}{c}
1  \\
1  \\
1  \\
\end{array}
\right]
$$
a) $\mathbf{B}\times \mathbf{A} = (5 \times 3) \cdot (3 \times 5)=(5 \times 5)$

$$
\mathbf{B}_{5\times 3}\mathbf{A}_{3\times 5}=\left[
\begin{array}{ccc}
1 & 1 & 1 \\
1 & 1 & 1 \\
1 & 1 & 1 \\
1 & 1 & 1 \\
1 & 1 & 1 \\
\end{array}
\right]\left[\begin{array}{ccccc}
1 & 1 & 1 & 1 & 1\\
1 & 1 & 1 & 1 & 1\\
1 & 1 & 1 & 1 & 1\\
\end{array}
\right] =  \left[
\begin{array}{ccccc}
3 & 3 & 3 & 3 & 3 \\
3 & 3 & 3 & 3 & 3 \\
3 & 3 & 3 & 3 & 3 \\
3 & 3 & 3 & 3 & 3 \\
3 & 3 & 3 & 3 & 3 \\
\end{array}
\right]
$$

```{python}
import numpy as np
A = np.array([[1, 1, 1, 1, 1], [1, 1, 1, 1, 1], [1, 1, 1, 1, 1]])
print(A)
B = np.array([[1, 1, 1], [1, 1, 1], [1, 1, 1], [1, 1, 1], [1, 1, 1]])
print(B)
BA = np.matmul(B,A)
print(BA)
```

b) $\mathbf{A}\times \mathbf{B} = (3 \times 5) \cdot (5 \times 3)=(3 \times 3)$

$$
\mathbf{A}_{5\times 3}\mathbf{B}_{3\times 5}=\left[
\begin{array}{ccccc}
1 & 1 & 1 & 1 & 1\\
1 & 1 & 1 & 1 & 1\\
1 & 1 & 1 & 1 & 1\\
\end{array}
\right]\left[\begin{array}{ccc}
1 & 1 & 1 \\
1 & 1 & 1 \\
1 & 1 & 1 \\
1 & 1 & 1 \\
1 & 1 & 1 \\
\end{array}
\right] =  \left[
\begin{array}{ccc}
5 & 5 & 5 \\
5 & 5 & 5 \\
5 & 5 & 5 \\
\end{array}
\right]
$$

```{python}
import numpy as np
A = np.array([[1, 1, 1, 1, 1], [1, 1, 1, 1, 1], [1, 1, 1, 1, 1]])
print(A)
B = np.array([[1, 1, 1], [1, 1, 1], [1, 1, 1], [1, 1, 1], [1, 1, 1]])
print(B)
AB = np.matmul(A, B)
print(AB)
```
c) $\mathbf{A}\mathbf{B}\mathbf{D}=(3 \times 3)\cdot (3 \times 1)$


```{python}
import numpy as np
A = np.array([[1, 1, 1, 1, 1], [1, 1, 1, 1, 1], [1, 1, 1, 1, 1]])
print(A)
B = np.array([[1, 1, 1], [1, 1, 1], [1, 1, 1], [1, 1, 1], [1, 1, 1]])
print(B)
AB = np.matmul(A, B)
print(AB)
D = np.array([[1], [1], [1]])
ABD = np.matmul(AB, D)
print(ABD) # error de dimensiones
```

d) $\mathbf{D}\mathbf{C}=(3 \times 1)\cdot(5\times 1)$

No se puede realizar 

e) $\mathbf{A}(\mathbf{B}+\mathbf{C})$ No se puede sumar $\mathbf{B}+\mathbf{C}$

5. Sea (Valor=20 puntos)


$$
\mathbf{A}=\left[
\begin{array}{ccc}
3 & -4 & 1\\
5 &  2 & 6\\
\end{array}
\right], \mathbf{B}= \left[
\begin{array}{ccc}
-2 & 7 & 5\\
1 & 3 & -9\\
\end{array}
\right]
$$

Determine:

a) $(2\mathbf{A})^T-(3\mathbf{B})^T$

$$
2\mathbf{A}=\left[
\begin{array}{ccc}
6 & -8 & 2\\
10 &  4 & 12\\
\end{array}
\right], 3\mathbf{B}= \left[
\begin{array}{ccc}
-6 & 21 & 15\\
3 & 9 & -27\\
\end{array}
\right]
$$

$$
(2\mathbf{A})^T=\left[
\begin{array}{cc}
6 & 10 \\
-8 &  4 \\
2 &  12 \\
\end{array}
\right], (3\mathbf{B})^T= \left[
\begin{array}{cc}
-6 & 3 \\
21 & 9 \\
15 & -27 \\
\end{array}
\right]
$$

$$
(2\mathbf{A})^T-(3\mathbf{B})^T=\left[
\begin{array}{cc}
6 & 10 \\
-8 &  4 \\
2 &  12 \\
\end{array}
\right]- \left[
\begin{array}{cc}
-6 & 3 \\
21 & 9 \\
15 & -27 \\
\end{array}
\right]= \left[
\begin{array}{cc}
12 & 7 \\
-29 & -5 \\
-13 & 39 \\
\end{array}
\right]
$$



```{python}
import numpy as np
A = np.array([[3, -4, 1], [5, 2, 6]])
print(A)
Apor2 = 2*A
print(Apor2)
Apor2_T = np.transpose(Apor2)
print(Apor2_T)
B = np.array([[-2, 7, 5], [1, 3, -9]])
Bpor3 = 3*B
print(Bpor3)
Bpor3_T = np.transpose(Bpor3)
print(Bpor3_T)
resta = np.subtract(Apor2_T, Bpor3_T)
print(resta)
```

b) $(\mathbf{A}\mathbf{B)}^T$  

No se puede realizar, las dimensiones no cumplen con el criterio para poder realizar la multiplicación. 

6) Muestre que las matrices $\mathbf{A}$ y $\mathbf{B}$ son la inversa de cada una, dónde 

$$
\mathbf{A}=\left[
\begin{array}{cc}
3 & 7 \\
2 & 5 \\
\end{array}
\right], \mathbf{B}= \left[
\begin{array}{ccc}
5 & -7 \\
-2 & 3 \\
\end{array}
\right]
$$
(Valor: 10 puntos)

```{python}
import numpy as np
A = np.array([[3, 7], [2, 5]])
print(A)
B = np.array([[5, -7], [-2, 3]])
print(B)
AB = np.matmul(A, B)
print(AB)
```
```{python}
import numpy as np
A = np.array([[3, 7], [2, 5]])
print(A)
B = np.array([[5, -7], [-2, 3]])
print(B)
BA = np.matmul(B, A)
print(BA)
```


7) Resuelva el siguiente sistema de ecuaciones lineales por el Método de Gauss-Jordan. (Valor = 20 puntos)

\begin{alignat*}{4}
   x_1 & {}-{} 2x_2 &  {}+{} 3x_3  {}={} & 11 \\
   4x_1 & {}+{} x_2 &  {}-{} x_3  {}={} & 4 \\
   2x_1 & {}-{} x_2 &  {}+{} 3x_3  {}={} & 4 \\
\end{alignat*}


```{python}
import numpy as np
a = np.array([[1, -2, 3], [4, 1, -1], [2, -1, 3]])
b = np.array([11, 4, 4])
x = np.linalg.solve(a, b)
x
```


