---
title: "Día 36 - Examen Extrordinario - Álgebra Lineal"
author: "Dra. Norma C. Pérez Rosas"
date: '`r format(Sys.time(), "%d/%m/%Y")`'
output:
  html_document:
    toc: yes
    toc_depth: 2
  pdf_document:
    toc: yes
    toc_depth: '2'
---


Instrucciones: responda correctamente las siguientes preguntas. Al terminar tome fotografía a sus respuestas, genere un solo PDF con la siguiente estructura apellido_paterno_apellido_materno_nombre_examen3_grupo.pdf y envíe su examen al classroom.

Al inicio de su examen coloque 

**Nombre completo**

**Grupo**

**Boleta**

**correo electrónico**


1. Sea $u=[3,-1]$. 

a) Muestre los vectores $\mathbf{u}$, $\mathbf{2u}$ y $-\frac{2}{3}\mathbf{u}$ gráficamente. 

b) Calcule la magnitud y dirección de cada uno de los vectores. 

c) Calcule el vector unitario de $u$.

Valor: 15 puntos. 

Solución:

a)

```{r, echo = FALSE}
etiquetas <- c('(0,0)', 'v =(3,-1)' )
plot(c(0,3),c(0,-1), xlab = 'x', ylab='y', main="vector u=[3,-1]", ylim = c(-1.5,1.0), xlim = c(-2,3.5), col.main='blue')
arrows(0,0,3,-1, col = 'red' )
abline(h=0, v=0, col= 'gray')
#arrows(0,0,2.5,0, col = 'gray')
#arrows(2.5,0,2.5,1.5, col = 'gray' )
text(c(-0.1,3.3),c(0.1,-1.1),etiquetas,col='red')
```


```{r, echo = FALSE}
etiquetas <- c('(0,0)', 'v =(6,-2)' )
plot(c(0,6),c(0,-2), xlab = 'x', ylab='y', main="vector 2u=[6,-2]", ylim = c(-2.5,1.0), xlim = c(-2,6.5), col.main='blue')
arrows(0,0,6,-2, col = 'magenta' )
abline(h=0, v=0, col= 'gray')
#arrows(0,0,2.5,0, col = 'gray')
#arrows(2.5,0,2.5,1.5, col = 'gray' )
text(c(-0.1,6.3),c(0.1,-2.1),etiquetas,col='red')
```

```{r, echo = FALSE}
etiquetas <- c('(0,0)', 'v =(-2,2/3)' )
plot(c(0,-2),c(0,2/3), xlab = 'x', ylab='y', main="vector -(2/3)u=[-2,2/3]", ylim = c(-0.5,1.0), xlim = c(-2.5,0.5), col.main='blue')
arrows(0,0,-2,2/3, col = 'green' )
abline(h=0, v=0, col= 'gray')
#arrows(0,0,2.5,0, col = 'gray')
#arrows(2.5,0,2.5,1.5, col = 'gray' )
text(c(-0.1,-2.3),c(0.1,0.7),etiquetas,col='red')
```


b)

$||\mathbf{u}||= \sqrt{3^{2}+(-1)^2}=\sqrt{9+1}=\sqrt{10}=3.1622$ unidades 

```{python}
import math
math.sqrt(10)
```

$\theta=\tan^{-1}(-1/3)=-18.43$ grados

```{python}
import math
radianes = math.atan(-1/3)
radianes
#con math.degrees  pasamos de radianes a angulo 
angulo = math.degrees(radianes)
angulo 
```
$||2\mathbf{u}||= \sqrt{6^{2}+(-2)^2}=\sqrt{36+4}=\sqrt{40}=6.32$ unidades 

```{python}
import math
math.sqrt(6**2+(-2)**2)
```

$\theta=\tan^{-1}(-2/6)=-18.43$ grados

```{python}
import math
radianes = math.atan(-2/6)
radianes
#con math.degrees  pasamos de radianes a angulo 
angulo = math.degrees(radianes)
angulo 
```

$||-\frac{2}{3}\mathbf{u}||= \sqrt{(-2)^{2}+(2/3)^2}=\sqrt{4+\frac{4}{9}}=\sqrt{\frac{36}{9}+\frac{4}{9}}=\sqrt{\frac{40}{9}}=\frac{2\sqrt{10}}{3}=2.1081$ unidades 

```{python}
import math
math.sqrt((-2)**2+(2/3)**2)
```

```{python}
import math
math.sqrt(40/9)
```

$\theta=\pi + \tan^{-1}((2/3)/(-2))=161.56$ grados

```{python}
import math
radianes = math.pi + math.atan((2/3)/(-2))
radianes
#con math.degrees  pasamos de radianes a angulo 
angulo = math.degrees(radianes)
angulo 
```




```{r, echo = FALSE, eval=FALSE}
a <- c(1,2,3,4)
sqrt(sum(a^2))
```



```{r, echo = FALSE, eval=FALSE}
#codigo en R para calcular el angulo 
rad <- atan(3/4)
grados <- (rad * 180) / (pi)
print(rad)
print(grados)
```


```{r, echo = FALSE, eval=FALSE}
#codigo en R para calcular el angulo 
rad <- atan(3/4)
rad2deg <- function(rad) {
 grados <- (rad * 180) / (pi)
 print(rad)
 print(grados)
}

rad2deg(rad)

```


c) 

El vector normalizado $\mathbf{u}=[3,-1]$ es

$\mathbf{w} = \frac{u}{\lVert u \rVert}$

Y la magnitud de $||\mathbf{u}||= \sqrt{3^{2}+(-1)^2}=\sqrt{9+1}=\sqrt{10}=3.1622$ unidades 



```{r}
longitud_vector <- sqrt(3^2+(-1)^2)
cat('longitud del vector w(3,-1):', longitud_vector, 'unidades')
```

El vector equivalente con longitud unitaria:

$\mathbf{w} = \Big [\frac{3}{\sqrt{10}},\frac{-1}{\sqrt{10}} \Big]$

```{r}
longitud_vector_unitario <- sqrt((3/sqrt(10))^2+(-1/sqrt(10))^2)
cat('longitud del vector w(3/3.16,-1/3.16):', longitud_vector_unitario, 'unidades')
```

$\theta=\tan^{-1}((-1/3.16)/(3/3.16))=-18.43$ grados

```{python}
import math
radianes = math.atan((-1/math.sqrt(10))/(3/math.sqrt(10)))
radianes
#con math.degrees  pasamos de radianes a angulo 
angulo = math.degrees(radianes)
angulo 
```

2. Sea 


$$
\mathbf{A}=\left [
\begin{array}{cc}
1 & -3  \\ 
-2 & 4 \\
\end{array}
\right ] \ y \ \mathbf{x}=\left [
\begin{array}{c}
1  \\ 
-2 \\
-5  \\
\end{array}
\right ] 
$$


Calcule 

a) $(\mathbf{Ax})^T$


$$
\left [
\begin{array}{cc}
1 & -3  \\ 
-2 & 4 \\
\end{array}
\right ]\left [
\begin{array}{c}
1  \\ 
-2 \\
-5  \\
\end{array}
\right ] 
$$

$(2\times 2)\cdot(3\times 1)$ no se puede realizar esta operación porque el número de columnas de la matriz $\mathbf{A}$ es $2$ y el número de filas del vector es $3$. 


b) $\mathbf{x}^T\mathbf{A}^T$

$$
\left [
\begin{array}{ccc}
1 & -2 & -5 \\ 
\end{array}
\right ] \left [
\begin{array}{cc}
1 & -2  \\ 
-3 & 4 \\
\end{array}
\right ]
$$

$(1\times 3)\cdot(2\times 2)$ no se puede realizar esta operación porque el número de columnas del vector $\mathbf{x}$ es $3$ y el número de filas de la matriz es $2$. 


c) $\mathbf{xx}^T$


$$
\left [
\begin{array}{c}
1   \\ 
-2 \\
-5 \\
\end{array}
\right ]
\left [
\begin{array}{ccc}
1 & -2 & -5 \\ 
\end{array}
\right ]
$$
$(3\times 1)\cdot(1\times 3)$ se puede realizar esta operación porque el número de columnas del vector $\mathbf{x}$ es $1$ y el número de filas del vector $\mathbf{x}$ es $1$.

```{python}
#lado izquierdo
import numpy as np
A = np.array([[1], [-2], [-5]])
print(A)
B = np.array([[1, -2, -5]])
print(B)
mult_A_B = np.matmul(A, B)
print(mult_A_B)
```


d) $\mathbf{x}^T\mathbf{x}$

$$
\left [
\begin{array}{ccc}
1 & -2 & -5 \\ 
\end{array}
\right ]
\left [
\begin{array}{c}
1   \\ 
-2 \\
-5 \\
\end{array}
\right ]
$$

$(1\times 3)\cdot(3\times 1)$ se puede realizar esta operación porque el número de columnas del vector $\mathbf{x}$ es $3$ y el número de filas del vector $\mathbf{x}$ es $3$.

```{python}
#lado izquierdo
import numpy as np
A = np.array([[1, -2, -5]])
print(A)
B = np.array([[1], [-2], [-5]])
print(B)
mult_A_B = np.matmul(A, B)
print(mult_A_B)
```


e) $\mathbf{A}^T\mathbf{x}^T$

$$
\left [
\begin{array}{cc}
1 & -2  \\ 
-3 & 4 \\
\end{array}
\right ]\left [
\begin{array}{ccc}
1 & -2 & -5 \\ 
\end{array}
\right ] 
$$


$(2\times 2)\cdot(1\times 3)$ no se puede realizar esta operación porque el número de columnas de la matriz $\mathbf{A}$ es $2$ y el número de filas del vector es $1$. 

(Valor: 25 puntos )

3. Resuelva el siguiente sistema 

\begin{alignat*}{5}
   x_1 & {}-{} &  2x_2 & {}+{} & x_3 &  {}={} & 0 \\
       & {} {} &  2x_2 & {}-{} & 8x_3 &  {}={} & 8 \\
  5x_1 & {} {} &       & {}-{} & 5x_3 &  {}={} & 10 \\
\end{alignat*}


$$
\left[
  \begin{matrix}
    1 & -2 & 1 \\
    0 & 2 & -8 \\
    5 & 0 & -5 \\
  \end{matrix}
  \left|
    \,
    \begin{matrix}
      0   \\
      8   \\
      10 \\
    \end{matrix}
  \right.
\right] \xrightarrow[]{R_3 \rightarrow -5R_1+R_3 }\left[
  \begin{matrix}
    1 & -2 & 1 \\
    0 & 2 & -8 \\
    0 & 10 & -10 \\
  \end{matrix}
  \left|
    \,
    \begin{matrix}
      0   \\
      8   \\
      10 \\
    \end{matrix}
  \right.
\right]
$$



$$
\left[
  \begin{matrix}
    1 & -2 & 1 \\
    0 & 2 & -8 \\
    0 & 10 & -10 \\
  \end{matrix}
  \left|
    \,
    \begin{matrix}
      0   \\
      8   \\
      10 \\
    \end{matrix}
  \right.
\right] \xrightarrow[]{R_2 \rightarrow \frac{1}{2}R_2}\left[
  \begin{matrix}
    1 & -2 & 1 \\
    0 & 1 & -4 \\
    0 & 10 & -10 \\
  \end{matrix}
  \left|
    \,
    \begin{matrix}
      0   \\
      4   \\
      10 \\
    \end{matrix}
  \right.
\right]
$$

$$
\left[
  \begin{matrix}
    1 & -2 & 1 \\
    0 & 1 & -4 \\
    0 & 10 & -10 \\
  \end{matrix}
  \left|
    \,
    \begin{matrix}
      0   \\
      4   \\
      10 \\
    \end{matrix}
  \right.
\right] \xrightarrow[]{R_3 \rightarrow -10R_2+R_3}\left[
  \begin{matrix}
    1 & -2 & 1 \\
    0 & 1 & -4 \\
    0 & 0 & 30 \\
  \end{matrix}
  \left|
    \,
    \begin{matrix}
      0   \\
      4   \\
      -30 \\
    \end{matrix}
  \right.
\right]
$$

$$
\left[
  \begin{matrix}
    1 & -2 & 1 \\
    0 & 1 & -4 \\
    0 & 0 & 30 \\
  \end{matrix}
  \left|
    \,
    \begin{matrix}
      0   \\
      4   \\
      -30 \\
    \end{matrix}
  \right.
\right] \xrightarrow[]{R_3 \rightarrow \frac{1}{30}R_3}\left[
  \begin{matrix}
    1 & -2 & 1 \\
    0 & 1 & -4 \\
    0 & 0 & 1 \\
  \end{matrix}
  \left|
    \,
    \begin{matrix}
      0   \\
      4   \\
      -1 \\
    \end{matrix}
  \right.
\right]
$$

$x_3=-1$

$x_2-4x_3=4$

$x_2=4+4x_3$

Sustituyendo el valor de $x_3$ en $x_2$ tenemos:

$x_2=4+4(-1)=0$

$x_1-2x_2+x_3=0$

$x_1=2x_2-x_3$

Sustituyendo el valor de $x_3$ y $x_2$ en $x_1$ tenemos:

$x_1=2x_2-x_3=2(0)-(-1)=1$



Comprobación 

$x_1-2x_2+x_3=0$

$1-2(0)+(-1)=0$

$1-1=0$

$0=0$

$2x_2-8x_3=8$

$2(0)-8(-1)=8$

$8=8$

$5x_1-5x_3=10$

$5(1)-5(-1)=10$

$10=10$

Valor 25 puntos



4. Sea 

$$
\mathbf{A}=\left [
\begin{array}{cc}
5 & 1  \\ 
3 & -2 \\
\end{array}
\right ] \ y \ \mathbf{B}=\left [
\begin{array}{cc}
2 & 0  \\ 
4 & 3 \\
\end{array}
\right ] 
$$
Muestre que las matrices no conmutan. Es decir $\mathbf{AB}\neq\mathbf{BA}$

```{python}
#lado izquierdo
import numpy as np
A = np.array([[5, 1], [3, -2]])
print(A)
B = np.array([[2, 0], [4, 3]])
print(B)
mult_A_B = np.matmul(A, B)
print(mult_A_B)
```

```{python}
#lado izquierdo
import numpy as np
A = np.array([[5, 1], [3, -2]])
print(A)
B = np.array([[2, 0], [4, 3]])
print(B)
mult_A_B = np.matmul(B, A)
print(mult_A_B)
```

(Valor: 15 puntos)


5. Sea 

$$
\mathbf{u}_1=\left [
\begin{array}{c}
1  \\ 
-2 \\
-5  \\
\end{array}
\right ] , \mathbf{u}_2=\left [
\begin{array}{c}
2  \\ 
5 \\
6  \\
\end{array}
\right ] \ y \ \mathbf{v}=\left [
\begin{array}{c}
7  \\ 
4 \\
-3  \\
\end{array}
\right ]
$$

Determine si $\mathbf{v}$ puede ser generado como una combinación lineal de $u_1$ y $u_2$. Es decir, determine sí existe una $c_1$ y $c_2$ de forma tal que:

$c_1\mathbf{u}_1+c_2\mathbf{u}_2=\mathbf{v}$

Sí la ecuación anterior tiene solución encúentrela. 


Solución:

$c_1\mathbf{u}_1+c_2\mathbf{u}_2=\mathbf{v}$

$$
c_1\left [
\begin{array}{c}
1  \\ 
-2 \\
-5  \\
\end{array}
\right ] + c_2 \left [
\begin{array}{c}
2  \\ 
5 \\
6  \\
\end{array}
\right ] = \left [
\begin{array}{c}
7  \\ 
4 \\
-3  \\
\end{array}
\right ]
$$

\begin{alignat*}{5}
   c_1 & {}+{} &  2c_2  &  {}={} & 7 \\
  -2c_1 & {}+{} &  5c_2  &  {}={} & 4 \\
  -5c_1 & {}+{} &  6c_2  &  {}={} & -3 \\
\end{alignat*}

$$
\left[
  \begin{matrix}
    1 & 2  \\
    -2 & 5 \\
    -5 & 6  \\
  \end{matrix}
  \left|
    \,
    \begin{matrix}
      7   \\
      4   \\
      -3 \\
    \end{matrix}
  \right.
\right] \xrightarrow[R_2 \rightarrow 2R_1+R_2]{R_3 \rightarrow 5R_1+R_3}\left[
  \begin{matrix}
    1 & 2 \\
    0 & 9 \\
    0 & 16 \\
  \end{matrix}
  \left|
    \,
    \begin{matrix}
      7   \\
      18   \\
      32 \\
    \end{matrix}
  \right.
\right]
$$


$$
\left[
  \begin{matrix}
    1 & 2  \\
    0 & 9 \\
    0 & 16  \\
  \end{matrix}
  \left|
    \,
    \begin{matrix}
      7   \\
      18   \\
      32 \\
    \end{matrix}
  \right.
\right] \xrightarrow[]{R_2 \rightarrow \frac{1}{9}R_2}\left[
  \begin{matrix}
    1 & 2 \\
    0 & 1 \\
    0 & 16 \\
  \end{matrix}
  \left|
    \,
    \begin{matrix}
      7   \\
      2   \\
      32 \\
    \end{matrix}
  \right.
\right]
$$


$$
\left[
  \begin{matrix}
    1 & 2  \\
    0 & 1 \\
    0 & 16  \\
  \end{matrix}
  \left|
    \,
    \begin{matrix}
      7   \\
      2   \\
      32 \\
    \end{matrix}
  \right.
\right] \xrightarrow[R_3 \rightarrow -16R_2+R_3]{R_1 \rightarrow -2R_2+R_1}\left[
  \begin{matrix}
    1 & 0 \\
    0 & 1 \\
    0 & 0 \\
  \end{matrix}
  \left|
    \,
    \begin{matrix}
      3   \\
      2   \\
      0 \\
    \end{matrix}
  \right.
\right]
$$

$c_1 = 3$ y $c_2 = 2$


$$
3\left [
\begin{array}{c}
1  \\ 
-2 \\
-5  \\
\end{array}
\right ] + 2 \left [
\begin{array}{c}
2  \\ 
5 \\
6  \\
\end{array}
\right ] = \left [
\begin{array}{c}
7  \\ 
4 \\
-3  \\
\end{array}
\right ]
$$



Valor: 25 puntos 


6. Use expansión de cofactores a través de la tercera fila para calcular $\det{A}$ donde 

$$
\mathbf{A}=\left [
\begin{array}{ccc}
1 & 5 & 0 \\ 
2 & 4 & -1 \\
0 & -2 & 0 \\
\end{array}
\right ] 
$$

Solución:

$\det(A)=a_{31}\mathbf{C}_{31}+a_{32}\mathbf{C}_{32}+a_{33}\mathbf{C}_{33}$

$\det(A)=(-1)^{3+1} a_{31} \det(A)_{31}+(-1)^{3+2}a_{32} \det(A)_{32}+(-1)^{3+3}a_{33}\det (A)_{33}$

$$
=0\left |
\begin{array}{cc}
    5 & 0  \\
    4 & -1  \\
\end{array}
\right | -  (-2)\left |
\begin{array}{cc}
    1 & 0  \\
    2 & -1  \\
\end{array}
\right| + (0)\left |
\begin{array}{cc}
    1 & 5  \\
    2 & 4  \\
\end{array}
\right| = 0 + 2(-1)+0=-2
$$

(Valor: 20 puntos)


7. Sea 

$$
\mathbf{A}=\left [
\begin{array}{cc}
1 & 6 \\ 
5 & 2 \\
\end{array}
\right ] , \mathbf{u}=\left [
\begin{array}{c}
6  \\ 
-5  \\
\end{array}
\right ] \ y \ \mathbf{v}=\left [
\begin{array}{c}
3  \\ 
-2  \\
\end{array}
\right ] 
$$

¿$\mathbf{u}$ y $\mathbf{v}$ son eigenvectores de  $\mathbf{A}$ ?


$$
\mathbf{Au}=\left[
\begin{array}{cc}
   1 & 6  \\
   5 & 2
\end{array}
\right]\left[
\begin{array}{c}
   6 \\
   -5 \\
\end{array}
\right]=\left[
\begin{array}{c}
   (1)(6)+(6)(-5)\\
   (5)(6)+(2)(-5)
\end{array}
\right]=\left[
\begin{array}{c}
   -24   \\
   20 
\end{array}
\right]=-4\left[
\begin{array}{c}
   6  \\
   -5 
\end{array}
\right]=-4\mathbf{u}
$$

Por lo tanto $\mathbf{u}$ es un eigenvector con -4 como su correspondiente eigenvalor. 

$$
\mathbf{Av}=\left[
\begin{array}{cc}
   1 & 6  \\
   5 & 2
\end{array}
\right]\left[
\begin{array}{c}
   3 \\
   -2 \\
\end{array}
\right]=\left[
\begin{array}{c}
   (1)(3)+(6)(-2)\\
   (5)(3)+(2)(-2)
\end{array}
\right]=\left[
\begin{array}{c}
   -9   \\
   11 
\end{array}
\right]\neq \lambda\left[
\begin{array}{c}
   3  \\
   -2 
\end{array}
\right]
$$

Por lo tanto $\mathbf{v}$ no es un eigenvector de $\mathbf{A}$.

Valor: 10 puntos


8. Muestre que $\{ \mathbf{u}_1, \mathbf{u}_2, \mathbf{u}_3 \}$ es un conjunto de vectores ortogonales. 

$$
\mathbf{u}_1=\left [
\begin{array}{c}
3 \\ 
1 \\
1 \\
\end{array}
\right ] , \mathbf{u}_2=\left [
\begin{array}{c}
-1  \\ 
2  \\
1  \\
\end{array}
\right ] , \mathbf{u}_3=\left [
\begin{array}{c}
-1/2  \\ 
-2  \\
7/2  \\
\end{array}
\right ] 
$$


$\mathbf{u}_1 \cdot \mathbf{u}_2=3(-1)+1(2)+1(1)=0$

$\mathbf{u}_1 \cdot \mathbf{u}_3=3(-\frac{1}{2})+1(-2)+1(\frac{7}{2})=0$

$\mathbf{u}_2 \cdot \mathbf{u}_3=(-1)(-\frac{1}{2})+2(-2)+1(\frac{7}{2})=0$

Valor: 10 puntos


