---
title: "Día 33-2do. Examen - Álgebra Lineal"
author: "Dra. Norma C. Pérez Rosas"
date: '`r format(Sys.time(), "%d/%m/%Y")`'
output:
  html_document:
    toc: yes
    toc_depth: 2
  pdf_document:
    toc: yes
    toc_depth: '2'
---

Instrucciones: responda correctamente las siguientes preguntas. Al terminar tome fotografía a sus respuestas, genere un solo PDF con la siguiente estructura apellido_paterno_apellido_materno_nombre_examen2_grupo.pdf y envíe su examen al classroom.

Al inicio de su examen coloque 

**Nombre completo**

**Grupo**

**Boleta**

**correo electrónico**



1. Resuelva el siguiente sistema por el método de Gauss-Jordan (20 puntos). 


\begin{alignat*}{4}
   x_1 & {}+{} 3x_2 &  {}+{} 2x_3  {}={} & 25000 \\
   x_1 & {}+{} 4x_2 &  {}+{} x_3  {}={} & 20000 \\
   2x_1 & {}+{} 5x_2 &  {}+{} 5x_3  {}={} & 55000 \\
\end{alignat*}


$$
\mathbf{A}=\left[
\begin{array}{ccc}
1 & 0 & 5 & | & 40000 \\
0 & 1 & -1 & | & - 5000 \\
0 & 0 & 0 & | & 0 \\
\end{array}
\right]
$$

2. ¿Cuál de los siguientes sistemas tiene la matriz de coeficientes dada a la derecha? (10 puntos)

$$
\mathbf{A}=\left[
\begin{array}{ccc}
3 & 2 & -1 \\
0 & 1 & 5 \\
2 & 0 & 1 \\
\end{array}
\right]
$$

a)

\begin{alignat*}{3}
   3x & {}+{} & 2y &   {}={} & -1 \\
      & {} {} & y &   {}={} & 5 \\
      & {} {} & 2x &   {}={} & 1 \\
\end{alignat*}


b)

\begin{alignat*}{4}
   3x & {}+{} & 2z &       &    & {}={} & 10 \\
   2x & {}+{} & y  &       &    & {}={} & 0 \\
   -x & {}+{} & 5y & {}+{} & z  & {}={} & 5 \\
\end{alignat*}

c)

\begin{alignat*}{3}
   3x & {} {} &    &  {}={} & 2 \\
   2x & {}+{} & y  &  {}={} & 0 \\
   -x & {}+{} & 5y  &  {}={} & 1 \\  
\end{alignat*}

**d)**

\begin{alignat*}{4}
   3x & {}+{} & 2y & {}+{} & -z & {}={} & -3 \\
    y & {}+{} & 5z &       &    & {}={} & 15 \\
   2x & {}+{} & z  & {} {} &    & {}={} & 3 \\
\end{alignat*}


3. Es una operación elemental con renglones (5 puntos):

**a.** Reemplazar un renglón con un múltiplo diferente de cero de ese renglón. 

b. Sumar una constante diferente de cero a cada elmento en un renglón. 

c. Intercambiar dos columnas.

d. Reemplazar un renglón con una suma de renglones y una constante $\neq 0$

4. Dadas las matrices

$$
\mathbf{A}=\left[
\begin{array}{cc}
1 & 2  \\
3 & 4 \\
5 & 6 \\
\end{array}
\right] \ y \ \mathbf{B}=\left[
\begin{array}{cc}
-3 & -2  \\
1 & 5 \\
4 & 3 \\
\end{array}
\right] \ hallar \ \mathbf{D}=\left[
\begin{array}{cc}
p & q  \\
r & s \\
t & v \\
\end{array}
\right]
$$

de manera que $\mathbf{A+B-D=0}$ (Valor: 25 puntos)



$$
\mathbf{D}=\left[
\begin{array}{cc}
-2 & 0  \\
4 & -1 \\
9 & 9 \\
\end{array}
\right] 
$$


4. Sea la matriz  (Valor: 20 puntos)

$$
\mathbf{A}=\left[
\begin{array}{ccc}
2 & -1 & 1  \\
0 & 1 & 2 \\
1 & 0 & 1 \\
\end{array}
\right] 
$$

Calcule 

a) $\mathbf{A}^2$

b) $\mathbf{A}^3$

c) Demuestre que $\mathbf{A}^3=\mathbf{A}\cdot \mathbf{A}^2$ 

d)  Demuestre que  $\mathbf{A}^2\cdot \mathbf{A}^3=\mathbf{A}^3\cdot \mathbf{A}^2$

Calcule 

a) $\mathbf{A}^2$. Mencione las dimensiones de la matriz resultante. 

```{r}
a <- matrix(c(2, -1, 1, 0, 1, 2, 1, 0, 1), nrow=3, byrow=T)
a
mult_matrices <- a %*% a
mult_matrices
```

b) $\mathbf{A}^3$
```{r}
a <- matrix(c(2, -1, 1, 0, 1, 2, 1, 0, 1), nrow=3, byrow=T)
a
mult_matrices <- a %*% a %*% a
mult_matrices
```

c) Demuestre que $\mathbf{A}^3=\mathbf{A}\cdot \mathbf{A}^2$ 
```{r}
a <- matrix(c(2, -1, 1, 0, 1, 2, 1, 0, 1), nrow=3, byrow=T)
a
mult_matrices <- a %*% a 
mult_matrices
a_mult_matrices <- a %*% mult_matrices
a_mult_matrices
```

d)  Demuestre que  $\mathbf{A}^2\cdot \mathbf{A}^3=\mathbf{A}^3\cdot \mathbf{A}^2$

```{r}
a <- matrix(c(2, -1, 1, 0, 1, 2, 1, 0, 1), nrow=3, byrow=T)
a
a_2 <- a %*% a 
a_2
a_3 <- a %*% a %*% a
a_3_a_2 <- a_2 %*% a_3
a_3_a_2
a_2_a_3 <- a_3 %*% a_2
a_2_a_3
```

e) $\mathbf{A}^T$

```{r}
a <- matrix(c(2, -1, 1, 0, 1, 2, 1, 0, 1), nrow=3, byrow=T)
a
a_t <- t(a) 
a_t
```


