---
title: "Día 9 parte 2 - Producto punto"
author: "Dra. Norma C. Pérez Rosas"
date: '`r format(Sys.time(), "%d/%m/%Y")`'
output:
  pdf_document:
    toc: yes
    toc_depth: '2'
  html_document:
    toc: yes
    toc_depth: 2
---

# Propiedades del producto punto (continuación)

$(\mathbf{u}-\mathbf{v})^T(\mathbf{u}-\mathbf{v})=\mathbf{u}^T\mathbf{u}-2(\mathbf{u}^T\mathbf{v})+\mathbf{v}^T\mathbf{v}$

```{python}
import numpy as np
u = np.array([1,2,3])
v = np.array([4,5,6])
r1 = u - v
r1_t = np.transpose(r1)
result_left = np.dot(r1_t, r1)
u_t = np.transpose(u)
v_t = np.transpose(v)
result_right = np.dot(u_t, u) - 2 * np.dot(u_t, v) + np.dot(v_t, v)
print(result_left)
print(result_right)
```


# Aplicaciones del producto punto 

Un resultado importante que será despues usado sobre el producto punto es el de un vector con uno de los vectores cartesianos unitarios. Considere el vector unitario cartesiano $\mathbf{i}$ y el vector $\mathbf{u}$:


\begin{equation*}
\mathbf{u}^T\mathbf{i} = [x \, y \, z]
\begin{pmatrix}
1  \\
0 \\
0
\end{pmatrix} = x
\end{equation*}

El producto punto de un vector y un vector cartesiano puede ser usado para seleccionar un elemento particular del vector. 


### Interpretación 

La definición de producto punto tiene una interpretación geométrica muy útil. Para comenzar, el producto punto de un vector con respecto a sí mismo es la distancia Euclidiana al cuadrado.

 $\lVert \mathbf{x} \rVert^2=\mathbf{x}^T\mathbf{x} = x_1^2+x_2^2+...$
 
 Del cual la norma euclidiana queda expresada como:

 $\lVert \mathbf{x} \rVert=\sqrt{\mathbf{x}^T\mathbf{x}}=\sqrt{x_1^2+x_2^2+\dots}$
 
¿Qué signifca el producto punto de dos vectores diferentes? Primero considere dos vectores $\mathbf{u}$ y $\mathbf{v}$ que forman un ángulo recto entre ellos, recuerde que   $\lVert \mathbf{u} - \mathbf{v} \rVert^2$ es la distancia entre los puntos finales $\mathbf{u}$ y $\mathbf{v}$. Debido a que los vectores tiene un ángulo recto, la distancia también es la suma de los cuadrados de longitudes $\mathbf{u}$ y $\mathbf{v}$. Por lo tanto:
 
 $\lVert \mathbf{u} \rVert^2+\lVert \mathbf{v} \rVert^2=\lVert \mathbf{u} - \mathbf{v} \rVert^2$ <-- (ecuac. A)
 
De la ecuación  $\lVert \mathbf{x} \rVert^2=\mathbf{x}^T\mathbf{x} = x_1^2+x_2^2+...$, podemos obtener los siguiente 

$\lVert \mathbf{u} - \mathbf{v} \rVert^2=(\mathbf{u} - \mathbf{v})^T(\mathbf{u} - \mathbf{v})$

$\lVert  \mathbf{v} \rVert^2= \mathbf{v}^T\mathbf{v}$

$\lVert  \mathbf{u} \rVert^2= \mathbf{u}^T\mathbf{u}$

Y considerando las siguientes propiedades del producto punto 

$\mathbf{u}^T\mathbf{v}=\mathbf{v}^T\mathbf{u}$

$(\mathbf{u}-\mathbf{v})^T(\mathbf{u}-\mathbf{v})=\mathbf{u}^T\mathbf{u}-2(\mathbf{u}^T\mathbf{v})+\mathbf{v}^T\mathbf{v}$


Sí (A) la igualamos a cero tenemos:
 
$\lVert \mathbf{u} \rVert^2+\lVert \mathbf{v} \rVert^2 - \lVert \mathbf{u} - \mathbf{v} \rVert^2 = 0$

$\mathbf{u}^T\mathbf{u}+\mathbf{v}^T\mathbf{v}-(\mathbf{u}^T\mathbf{u}-2(\mathbf{u}^T\mathbf{v})+\mathbf{v}^T\mathbf{v})=0$

$\mathbf{u}^T\mathbf{u}+\mathbf{v}^T\mathbf{v}-\mathbf{u}^T\mathbf{u}+2(\mathbf{u}^T\mathbf{v})-\mathbf{v}^T\mathbf{v}=0$

$2(\mathbf{u}^T\mathbf{v})=0$

$\mathbf{u}^T\mathbf{v}=0$

En otras palabras, el producto punto de dos vectores que forman un ángulo recto entre sí, es cero. Tales vectores son llamados **vectores ortogonales**

# Vectores ortogonales

**Dos vectores son ortogonales sí** $\mathbf{u}^T\mathbf{v}=0$ 

**Ejemplo:**

Muestre que los siguientes dos vectores son ortogonales entre sí:


\begin{equation*}
\mathbf{u} = 
\begin{pmatrix}
1  \\
0 \\
-1
\end{pmatrix} 
\end{equation*}


\begin{equation*}
\mathbf{v} = 
\begin{pmatrix}
1  \\
\sqrt{2} \\
1
\end{pmatrix} 
\end{equation*}

\begin{equation*}
\mathbf{u}^T\mathbf{v} = [1 \, 0 \, -1]
\begin{pmatrix}
1  \\
\sqrt{2} \\
1
\end{pmatrix} = (1)(1) + (0)( \sqrt{2}) + (-1)(1)  = 0
\end{equation*}

```{python}
import numpy as np
import math
a = math.sqrt(2)
u = np.array([1,0,-1])
v = np.array([1, math.sqrt(2), 1])
producto_punto = np.dot(v, u)
print (producto_punto)
```


**Ejemplo:**

Muestre que $[6,3]$ y $[1,-2]$ son ortogonales entre sí:

```{python}
import numpy as np
import math
u = np.array([6,3])
v = np.array([1,-2])
producto_punto = np.dot(v, u)
print(producto_punto)
```


```{r, echo = FALSE}
etiquetas <- c('u', 'v' )
xlim <- c(0,7)
ylim <- c(-2,5)
plot( xlim, ylim, type="n", xlab="x", ylab="y", asp=1)
arrows(0,0,6,3, col = 'red' )
arrows(0,0,1,-2, col = 'blue') 
text(c(3,1),c(2,-1),etiquetas,col = c("red", "blue"))
abline(v=0, h=0, col = 'gray' )
```

# Vectores ortonormales 

Un conjunto especial de vectores son los llamados **vectores ortonormales**. Dos vectores,  $\mathbf{u}$ y $\mathbf{v}$ son ortonormales si los vectores son ortogonales y cada uno es de longitud 1. 

**Definición:** sí dos vectores son ortogonales entre sí $\mathbf{u}^T\mathbf{v}=0$ y ambos son de longitud 
$\lVert  \mathbf{u} \rVert= 1$ y $\lVert  \mathbf{v} \rVert= 1$, estos dos vectores son llamados **vectores ortonormales**. 

$\mathbf{a} = \frac{u}{\lVert u \rVert}$

$\mathbf{b} = \frac{v}{\lVert v \rVert}$


**Ejercicio.** Encuentre los vectores ornormales de $\mathbf{u} = [6,3]$ y $\mathbf{v} = [1,-2]$.


Paso 1. Graficar $\mathbf{u} = [6,3]$ y $\mathbf{v} = [1,-2]$


```{r, echo = FALSE}
etiquetas <- c('(0,0)', 'u =(6,3)')
plot(c(1,6),c(-2,3), xlab = 'x', ylab='y', main="Paso 1. Graficar u y v", col.main='blue', xlim = c(-0.5, 7))
arrows(0,0,6,3, col = 'red' )
arrows(0,0,1,-2, col = 'blue')
text(c(0.0,4.5),c(0.1,2.9),etiquetas,col='red')
etiquetas2 <- c('(0,0)', 'v =(1,-2)')
text(c(0.0,0.3),c(0.1,-1.5),etiquetas2,col='blue')
longitud_1 <- c('l_v=2.2360', 'l_u=6.7082')
text(c(1.5,2.5),c(-0.5,2.0),longitud_1,col = c("blue", "red"))
```


Paso 2. Obtener la longitud de los vectores de $\mathbf{u} = [6,3]$ y $\mathbf{v} = [1,-2]$

La distancia Euclidiana del vector $\mathbf{u} = [6,3]$  es $l=\sqrt{6^2+3^2}=6.708203932499369$.

```{python}
import math
l = math.sqrt(6**2 + 3**2)
print(l)
```

La distancia Euclidiana del vector $\mathbf{v} = [1,-2]$  es $l=\sqrt{1^2+(-2)^2}=2.23606797749979$.

```{python}
import math
l = math.sqrt(1**2 + (-2)**2)
print(l)
```

Paso 3. Obtener la dirección de $\mathbf{u} = [6,3]$ y $\mathbf{v} = [1,-2]$ con respecto al eje $x$.

La dirección del vector $\mathbf{u} = [6,3]$ relativo al eje $x$ es $tan^{-1}(3/6)$, ya que se encuentra en el primer cuadrante.


```{python}
#codigo en Python para calcular el angulo 
#para usar las funciones trigonómetricas importamos la librería math
#por default Python calcula el ángulo en radianes
import math
radianes = math.atan(3/6)
radianes
#con math.degrees  pasamos de radianes a angulo 
angulo = math.degrees(radianes)
angulo 
```

La dirección del vector $\mathbf{v} = [1,-2]$ relativo al eje $x$ es $tan^{-1}(-2/1)$, ya que se encuentra en el cuarto cuadrante.


```{python}
#codigo en Python para calcular el angulo 
#para usar las funciones trigonómetricas importamos la librería math
#por default Python calcula el ángulo en radianes
import math
radianes = math.atan(-2/1)
radianes
#con math.degrees  pasamos de radianes a angulo 
angulo = math.degrees(radianes)
angulo 
```


Paso 4. Normalizar los vectores $\mathbf{u} = [6,3]$ y $\mathbf{v} = [1,-2]$

$\mathbf{a} = \frac{u}{\lVert u \rVert}$

$\mathbf{b} = \frac{v}{\lVert v \rVert}$

La distancia Euclidiana del vector $\mathbf{u} = [6,3]$  es $l=\sqrt{6^2+3^2}=6.708203932499369$.

```{python}
import math
l = math.sqrt(6**2 + 3**2)
print(l)
```

El vector equivalente con longitud unitaria:

$\mathbf{a} = [\frac{6}{6.708203932499369},\frac{3}{6.708203932499369}]$

```{python}
import numpy as np
m = np.array([6/6.708203932499369,3/6.708203932499369])
print(np.linalg.norm(m))
```

La distancia Euclidiana del vector $\mathbf{v} = [1,-2]$  es $l=\sqrt{1^2+(-2)^2}=2.23606797749979$.

```{python}
import math
l = math.sqrt(1**2 + (-2)**2)
print(l)
```


El vector equivalente con longitud unitaria:

$\mathbf{b} = [\frac{1}{2.23606797749979},\frac{-2}{2.23606797749979}]$

```{python}
import numpy as np
m = np.array([1/2.23606797749979,-2/2.23606797749979])
print(np.linalg.norm(m))
```

2. Encontrar la dirección de $\mathbf{a} = [\frac{6}{6.708203932499369},\frac{3}{6.708203932499369}]$ y $\mathbf{b} = [\frac{1}{2.23606797749979},\frac{-2}{2.23606797749979}]$

La dirección del vector $\mathbf{a} = [\frac{6}{6.708203932499369},\frac{3}{6.708203932499369}]$ relativo al eje $x$ es $tan^{-1}((3/6.7082)/(6/6.7082))$.


```{python}
#codigo en Python para calcular el angulo 
#para usar las funciones trigonómetricas importamos la librería math
#por default Python calcula el ángulo en radianes
import math
radianes = math.atan((3/6.708203932499369)/(6/6.708203932499369))
radianes
#con math.degrees  pasamos de radianes a angulo 
angulo = math.degrees(radianes)
angulo 
```

La dirección del vector $\mathbf{b} = [\frac{1}{2.23606797749979},\frac{-2}{2.23606797749979}]$ relativo al eje $x$ es $tan^{-1}((-2/2.23606797749979)/(1/2.23606797749979))$.


```{python}
#codigo en Python para calcular el angulo 
#para usar las funciones trigonómetricas importamos la librería math
#por default Python calcula el ángulo en radianes
import math
radianes = math.atan((-2/2.23606797749979)/(1/2.23606797749979))
radianes
#con math.degrees  pasamos de radianes a angulo 
angulo = math.degrees(radianes)
angulo 
```


Note que la dirección de $\mathbf{u}$ y $\mathbf{a}$ permanecen sin cambios, así como la dirección $\mathbf{v}$ y $\mathbf{b}$.


4. Graficar los vectores ortonormales. 


```{r, echo = FALSE}
etiquetas <- c('(0,0)', 'u =(6,3)')
plot(c(1,6),c(-2,3), xlab = 'x', ylab='y', main="Graficar los vectores ortonormales", col.main='blue', xlim = c(-0.5, 7))
arrows(0,0,6,3, col = 'red' )
arrows(0,0,6/6.708203932499369,3/6.708203932499369, col = 'green' )
arrows(0,0,1,-2, col = 'blue')
arrows(0,0,1/2.23606797749979,-2/2.23606797749979, col = 'pink' )
text(c(0.0,4.5),c(0.1,2.9),etiquetas,col='red')
etiquetas2 <- c('(0,0)', 'v =(1,-2)')
text(c(0.0,0.3),c(0.1,-1.5),etiquetas2,col='blue')
longitud_1 <- c('l_v=2.2360', 'l_u=6.7082')
text(c(1.5,2.5),c(-0.5,2.0),longitud_1,col = c("blue", "red"))
```

Paso 5. Demostración de ortogonalidad para $\mathbf{u}=[6,3]$ y $\mathbf{v}=[1,-2]$

```{python}
import numpy as np
import math
u = np.array([6,3])
v = np.array([1,-2])
producto_punto = np.dot(v, u)
print(producto_punto)
```


Demostración de ortogonalidad para $\mathbf{a} = [\frac{6}{6.708203932499369},\frac{3}{6.708203932499369}]$ y $\mathbf{b} = [\frac{1}{2.23606797749979},\frac{-2}{2.23606797749979}]$


```{python}
import numpy as np
import math
a = np.array([6/6.708203932499369,3/6.708203932499369])
b = np.array([1/2.23606797749979,-2/2.23606797749979])
producto_punto = np.dot(v, u)
print(producto_punto)
```

# Asistencia

From Emmanuel Gonzalez to Everyone:  07:04 AM

presente

From Irving Barreto to Everyone:  07:04 AM

presente

From Melanie Mondragón to Everyone:  07:04 AM

presente

From Fernanda Pilón to Everyone:  07:04 AM

Presente

From Víctor Jerónimo to Everyone:  07:05 AM

Presente

From Gaeta to Everyone:  07:05 AM

presente

From Fernanda Cardenas to Everyone:  07:05 AM

Presente

From Pérez Tadeo to Everyone:  07:33 AM

presente

From Ivan Delgado to Everyone:  07:34 AM

Presente



