---
title: "dia14_AL_Matrices_290921"
author: "NCPR"
date: "9/27/2021"
output: html_document
---

# Declaración de matrices en Python 

En Python las matrices son representados con módulo **array**:


```{python}
import numpy as np 
A = np.array([[1,7], [2, 3], [5, 0]]) #creación de la matriz A
B = np.array([[2, 6, 3, 1], [1, 2, 3, 4]])# creación de la matriz B
print(A)# Mostrar A
print(B)#Mostrar B
A.shape# shape nos ayuda a obtener las dimensiones de la matriz 3 x 2 (3 filas, 2 columnas)
B.shape# dimensiones de B = 2 x 4 (2 filas, 4 columnas)
```


# Matriz identidad y matriz cero 

Hay dos matrices especiales que ocurren con frencuencia en álgebra y estás son la **matriz identidad** y la **matriz cero**. La matriz identidad es equivalente al número uno en una escala normal aritmética y se comporta como tal, como uno. Por convención, la matriz identidad es denotada por : 




$$
\mathbf{I}=\left[
\begin{array}{cccc}
   1 & 0 & \cdots &  0 \\
   0 & 1 & \cdots &  0 \\
   \vdots &  &  &   \vdots \\
   0 & 0 & \cdots &  1 \\
\end{array}
\right]
$$



$$
\mathbf{I}_{2\times 2}=\left[
\begin{array}{cc}
   1 & 0  \\
   0 & 1  \\
\end{array}
\right]
$$

```{r}
diag(rep(1,5))
```

La matriz identidad es definida de forma que al multiplicar la matriz por $\mathbf{I}$ deja a la matriz original sin cambios. 

$\mathbf{A}\mathbf{I}=\mathbf{A}$

La matriz cero es simplemente una matriz $m\times n$ con todas las entradas con el valor de cero , por ejemplo:

$$
\mathbf{0}_{2\times 2}=\left[
\begin{array}{cc}
   0 & 0  \\
   0 & 0  \\
\end{array}
\right]
$$

Una matriz multiplicada por una matriz cero, producirá una matriz de ceros:

$\mathbf{A}\mathbf{0}=\mathbf{0}$

```{r}
diag(rep(0,5))
```

# Matrices triangulares

Las matrices triangulares son matrices cuadradas donde los elementos por arriba o por debajo de la diagonal principal, son cero. Por ejemplo:


$$
\left[
\begin{array}{ccc}
   1 & 0 & 0 \\
   3 & 9 & 0 \\
   0 & 4 & 1 \\
\end{array}
\right]
$$

$$
\left[
\begin{array}{ccc}
   1 & 2 & 5 \\
   0 & 9 & 8 \\
   0 & 0 & 1 \\
\end{array}
\right]
$$

Las matrices triangulares son útiles porque ciertas operaciones sobre ellas son más simples, como las operaciones aritméticas, transposición, cálculo de eigenvalores. 


## Matrices diagonales 

Una matriz diagonal son las matrices cuadradas donde todos los elementos son cero excepto para la principal de elementos $a_{ii}$. La matriz identidad es un ejemplo de matriz diagonal. Los siguientes ejemplos muestran algunas matrices diagonales.

$$
\left[
\begin{array}{ccc}
   1 & 0 & 0 \\
   0 & 6 & 0 \\
   0 & 0 & -2 \\
\end{array}
\right]
$$

$$
\left[
\begin{array}{cccc}
   0.78 & 0 & 0 & 0 \\
   0 & -1.2 & 0 & 0 \\
   0 & 0 & -2 & 0\\
   0 & 0 & 0 & 3.4\\
\end{array}
\right]
$$

```{r}
diag(c(4,6,5))
```

## Transpuesta de una matriz

Una operación común que es aplicada a una matriz es obtener su transpuesta, esto es intercambiar las filas y las columnas de forma tal que $i-ésima$ fila de una matriz $\mathbf{A}$ se vuelve la $i-ésima$ columna de la matriz transpuesta. Nosotros hemos encontrado este concepto antes con la transpuesta de un vector. Por convención la transpuesta de una matriz se denota por $\mathbf{A}^T$. Cada elemento $a_{ij}$ en $\mathbf{A}$ se conviente en el elemento $a_{ji}$ en $\mathbf{A}^T$. Las dimensiones de una transpuesta naturalmente se intercambian en el proceso. Debe ser evidente que la transpuesta de una matriz transpuesta es igual a la matriz original:

$(\mathbf{A}^T)^{T}=\mathbf{A}$

Dada una matriz donde $\mathbf{A}^T=\mathbf{A}$, la matriz $\mathbf{A}$ es llamada matriz simétrica

#### Transpuesta de una matriz con R


Algunas funciones útiles que operan sobre matrices incluyen `rownames`, `colnames` y la función de transposición `t`, que transforma las columnas en filas y vicerversa. 

```{r}
x <- matrix(1:12, nrow=3,byrow=T)
x
rownames(x)  <- LETTERS[1:3]
x
t(x)
t(t(x))
```


La variable `LETTERS` es una variable interna que contiene las letras mayúsculas A-Z. 

Se pueden unir vectores para formar matrices con las funciones `cbind` y `r`bind`

```{r}
cbind(A=1:4, B=5:8, C=9:12)
```

```{r}
rbind(A=1:4, B=5:8, C=9:12)
```


### Adición y sustracción de matrices 

La suma y resta de matrices es directa. Dadas dos matrices $\mathbf{A}$ y  $\mathbf{B}$, la suma está dada por: 

$$
\mathbf{A+B}=\left[
\begin{array}{ccc}
a_{11}+b_{11} & \cdots &  a_{1n}+b_{1n} \\
\vdots & \vdots  &    \vdots \\
a_{m1}+b_{n1} & \cdots &  a_{mn}+b_{mn} \\
\end{array}
\right]
$$
$$
\mathbf{A-B}=\left[
\begin{array}{ccc}
a_{11}-b_{11} & \cdots &  a_{1n}-b_{1n} \\
\vdots & \vdots  &    \vdots \\
a_{m1}-b_{n1} & \cdots &  a_{mn}-b_{mn} \\
\end{array}
\right]
$$



```{r}
x <- matrix(1:12, nrow=3,byrow=T)
x
y <- matrix(1:12, nrow=3,byrow=T)
y
suma_matriz <- x + y
suma_matriz
```

Ahora, restemos dos matrices.

```{r}
x <- matrix(1:12, nrow=3,byrow=T)
x
y <- matrix(1:12, nrow=3,byrow=T)
y
resta_matriz <- x - y
resta_matriz
```




# Matrices y vectores

Para dar una idea del por qué las matrices y los vectores son útiles en matemáticas, ingeniería y ciencias, considere el siguiente sistema de ecuaciones lineales:

\begin{alignat*}{5}
  a_{11}x_1 & {}+{} & a_{12}x_2 & {}+{} & \cdots  &  {}+{} & a_{1n}x_n  &  {}={} & b_1 \\
  a_{21}x_1 & {}+{} & a_{22}x_2 & {}+{} & \cdots  &  {}+{} & a_{2n}x_n  &  {}={} & b_2 \\
            &      &            &       & \cdots  &        &            &        &      \\
  a_{m1}x_1 & {}+{} & a_{m2}x_2 & {}+{} & \cdots  &  {}+{} & a_{mn}x_n  &  {}={} & b_m \\
\end{alignat*}

donde $x_i$ son las variables, $a_{ij}$ son los coeficientes, y $b_i$ las igualaciones de cada ecuación que están de lado derecho. Esta notación tan compleja puede ser reducida en tamaño al usar simple notación algebraica como la que sigue:


$\Sigma_{j=1}^na_{ij}x_{j}=b_i$,  $i = 1,2,...,m$



Mucho mejor, la notación puede ser simplificada usando matrices y vectores. Sí la matriz se representa como $\mathbf{A}$, y los dos vectores se representan como $\mathbf{x}$ y $\mathbf{b}$, el sistema de ecuaciones lineales quedará representado como:

$$
\mathbf{A}=\left[
\begin{array}{cccc}
a_{11} & a_{21} & \cdots &  a_{1n}\\
a_{21} & a_{22} & \cdots &  a_{2n}\\
\vdots & \vdots  &  &   \vdots \\
a_{m1} & a_{m2} & \cdots &  a_{mn}\\
\end{array}
\right]
$$

$$
\mathbf{x}=\left[
\begin{array}{c}
   x_1\\
   x_2 \\
   \vdots \\
  x_3 \\
\end{array}
\right]
$$

$$
\mathbf{b}=\left[
\begin{array}{c}
   b_1\\
   b_2 \\
   \vdots \\
  b_m \\
\end{array}
\right]
$$

Entonces, el sistema lineal puede ser escrito como:

$\mathbf{A}\mathbf{x}=\mathbf{b}$

No es sólo por conveniencia de salvar espacio que esta notación es atractiva. Hay completo sistema algebraico asociado con matrices y vectores que pueden ser explotados para hacer los cálculos simples:


